【裁判字號】    98,家抗,32
【裁判日期】    980420
【裁判案由】    宣告禁治產等
【裁判全文】
臺灣高雄地方法院民事裁定              98年度家抗字第32號
抗  告  人  臺灣高雄地方法院檢察署檢察官
被禁治產人  甲○○
上列抗告人對於被禁治產人甲○○聲請宣告禁治產事件，對於民
國98年2 月25日本院97年度禁字第21號第一審所為裁定提起抗告
，本院裁定如下：
    主  文
抗告駁回。
抗告程序費用由抗告人負擔。
    理  由
一、抗告意旨略以：第三人行政院國軍退除役官兵輔導委員會高
    雄市榮民服務處（下稱高雄市榮民服務處）於原審已代抗告
    人繳納程序費用，原審未查，逕命抗告人補正，實有未當，
    又聲請人暨裁定所指之送達代收人未收到原審補費裁定，原
    審裁定駁回抗告人之聲請，顯不合法，請求廢棄原裁定，對
    被禁治產人宣告禁治產等語。
二、按聲請宣告禁治產，應依民事訴訟法第77條之19第6 款之規
    定，繳納裁判費新臺幣（下同）1,000 元，此為必須具備之
    程式。又起訴不合程式者，法院應以裁定駁回之，民事訴訟
    法第249 條第1 項第6 款定有明文。
三、經查：
  (一)抗告人雖主張其已繳納裁判費，然該裁判費並非抗告人所
      繳納，係高雄市榮民服務處於97年9 月11日以其名義代抗
      告人繳納，有裁判費收據（見臺灣高雄地方法院檢察署97
      年度民參字第26號卷）可稽，惟民法代理制度規定，代理
      人須以本人名義為法律行為，該法律效果始得歸屬於本人
      ，同理，高雄市榮民服務處並非以抗告人為名義繳納裁判
      費，當然繳納裁判費之法律效果不會歸屬於抗告人，況該
      筆裁判費業經原審退還，有98年2 月25日原審退還高雄市
      榮民服務處誤繳裁判費1,000 元之函文（見原審卷第14頁
      ）可參，從而，抗告人未繳納原審裁判費，應可認定。依
      首揭規定，原審自得限期命抗告人補繳裁判費。
  (二)民事訴訟法第137 條第1 項規定，送達於住居所、事務所
      或營業所不獲會晤應受送達人者，得將文書付與有辨別事
      理能力之同居人或受僱人。又郵政機關送達人將文書付予
      機關、學校、工廠、商場、事務所、營業所或其他公司團
      體內之「接收郵件人員」時員工，該接收郵件人員，視為
      民事訴訟法第一百三十七條規定之同居人或受僱人，為郵
      政機關送達訴訟文書實施辦法第八條所明定。抗告人聲請
      宣告禁治產事件，未據繳納聲請費，經原審於民國97 年
      10月29日以97年度家補字第380 號命其於送達後5 日內補
      繳，該裁定已於97年11月3 日送達，由臺灣高雄地方法院
      檢察署收發人員，於送達證書上蓋臺灣高雄地方法院檢察
      署收文圓戳代收，並由該收發人員在送達證書上蓋其私章
      ，有原審送達證書（見原審卷第7 頁）可按，依上開說明
      ，原審補費裁定既已交付抗告人之受僱人，即生合法送達
      之效力。
四、從而抗告人未繳納裁判費，自屬程式不備，原審命抗告人限
    期補繳裁判費，應屬合法。抗告人於該補費裁定送達後，逾
    期未繳納，有原審家事紀錄科查詢簡答表在卷可考，原審駁
    回其聲請，並無不法及不當之處，抗告意旨指摘原裁定不當
    ，求予廢棄，為無理由，應予駁回。
五、據上論結，本件抗告為無理由，依非訟事件法第21條第2 項
    、第24條第1 項、第46條、民事訴訟法第495 條之1 第1 項
    、第449 條第1 項、第95條、第78條，裁定如主文。
中    華    民    國    98    年    4     月    20    日
            家事法庭審判長  法  官  廖家陽
                            法  官  邱泰錄
                            法  官  王俊隆
正本係照原本作成。
如不服本裁定應於送達後10日內向本院提出再抗告狀，並繳納裁
判費新台幣1,000 元。
再為抗告應以適用法規顯有錯誤為理由，並經本院之許可，該許
可以原裁定所涉及之法律見解具有原則上之重要性者為限。
中    華    民    國    98    年    4     月    20    日
                            書記官  蔡金臻


司法院資訊處製作；財團法人民間司法改革基金會備份。
